臺灣花蓮地方法院刑事判決              100年度訴字第133號
公  訴  人  臺灣花蓮地方法院檢察署檢察官
被      告  何國隆
選任辯護人  林國泰律師
上列被告因違反槍砲彈藥刀械管制條例案件，經檢察官提起公訴
（100年度偵字第789號），本院判決如下：
    主  文
何國隆犯非法持有空氣槍罪，處有期徒刑壹年拾月，併科罰金新
臺幣伍萬元，罰金如易服勞役，以新臺幣壹仟元折算壹日。扣案
之空氣槍壹枝（槍枝管制編號0000000000號）沒收。
    事  實
一、何國隆前因違反槍砲彈藥刀械管制條例案件，經警於民國98
    年12月10日查獲，並經本院於99年6月8日以99年度訴字第74
    號判處有期徒刑1年10月，緩刑3年確定（未成立累犯）。其
    明知未經許可不得持有可發射子彈具有殺傷力之槍枝，竟自
    98年12月11日起，未經許可持有可發射子彈具有殺傷力之空
    氣槍1 支（槍枝管制編號0000000000號），並藏放在其位於
    花蓮縣花蓮市國強里1鄰豐村18之1號之居所內。嗣員警持本
    院核發之搜索票，自100年1月20日上午10時50分許起至同日
    上午11時30分許止，在前揭處所實施搜索，並扣得上開空氣
    槍1支，因而查悉上情。
二、案經臺中市政府警察局移送臺灣花蓮地方法院檢察署檢察官
    偵查起訴。
    理  由
壹、程序部分：
一、按刑事訴訟法第198、208條之規定，不論鑑定人或鑑定機關
    、團體，固均應由法院、審判長、受命法官或檢察官視具體
    個案之需要而為選任、囑託，並依第 206條之規定，提出言
    詞或書面報告，始符合同法第159條第1項所定得作為證據之
    「法律有規定」之情形。否則所為之鑑定，仍屬傳聞證據。
    然於司法警察機關調查中之案件，為因應實務上，或因量大
    、或有急迫之現實需求，併例行性當然有鑑定之必要者，例
    如毒品之種類與成分、尿液之毒品反應，或者槍彈有無殺傷
    力等鑑定，基於檢察一體原則，得由檢察長以事前概括選任
    鑑定人或囑託鑑定機關、團體之方式，俾便司法警察官、司
    法警察對於調查中之此類案件，得即時送請先前已選任之鑑
    定人或囑託之鑑定機關、團體實施鑑定，以求時效。此種由
    檢察機關概括選任鑑定人或概括囑託鑑定機關、團體，再轉
    知司法警察官、司法警察於調查犯罪時參考辦理之作為，法
    無明文禁止，係為因應現行刑事訴訟法增訂傳聞法則及其例
    外規定之實務運作而為。此種由司法警察官、司法警察依檢
    察官所概括選任之鑑定人或囑託鑑定機關、團體所為之鑑定
    結果，與檢察官選任或囑託為鑑定者，性質上並無差異，同
    具有證據能力（最高法院96年度臺上字第2860號判決意旨參
    照）。職故，本判決所引用下列鑑定書面係由員警依檢察官
    所概括選任之鑑定機關、團體而為之鑑定結果，揆諸上開說
    明，自有證據能力。
二、次按本件認定事實所引用所有卷證資料（包含文書證據、物
    證等證據），並無證據證明係公務員違背法定程序所取得，
    扣案物品亦均係警合法搜索扣押而得；而檢察官、被告何國
    隆及其辯護人於審判期日對法院提示之卷證，均表示沒意見
    等語，且卷內之文書證據，亦無顯不可信或不適當等不得作
    為證據之情形（刑事訴訟法第159條至第159條之5 參照）。
    綜上，本件認定事實所引用之所有證據（包含文書證據、物
    證等證據），均有證據能力。
貳、實體部分：
一、上開犯罪事實，業據被告於本院審理中坦承不諱，核與證人
    即查獲員警許啟文於本院審理中證述之情節相符，並有蒐證
    照片附卷可稽，且有空氣槍1 枝（槍枝管制編號0000000000
    號）扣案足憑。又上開空氣槍係口徑4.5mm 空氣槍，為中國
    大陸利士通製LQB78型，槍號為00000000 ，以小型高壓氣體
    鋼瓶內氣體為發射動力，經以鉛彈測試3 次，其中鉛彈（直
    徑4.5mm、重量0.51g）最大發射速度為197公尺/秒，計算其
    動能為9.8焦耳，換算其單位面積動能為61焦耳/平方公分，
    認具殺傷力等情，有內政部警政署刑事警察局100年2月11日
    刑鑑字第1000015148號鑑定書在卷可參。是被告自白與事實
    相符，應堪採信。本件事證明確，被告犯行堪予認定。
二、按行為人於實行犯罪後，經司法警察（官）、檢察事務官或
    檢察官查獲之際，其主觀上之犯意及客觀上之犯罪行為，俱
    因遭查獲而中斷，事後行為人再度實行犯罪，難謂與查獲前
    之犯罪行為係出於同一犯意；且犯行既遭查獲，依社會通念
    ，亦期其因此自我檢束不再犯罪，乃竟重蹈前非，自應認係
    另行起意，因被查獲致其犯意中斷而告中止（最高法院97年
    度臺上字第244 號判決意旨參照），否則無異容許持有多支
    槍枝之人，經員警查獲部分槍枝後，自此得合法持有其它槍
    枝，此理不辯自明。查被告原持有2 支空氣槍，除本案查獲
    之空氣槍1支（槍枝管制編號0000000000號）外，另持有1支
    空氣槍（槍枝管制編號0000000000號），而該支空氣槍已於
    98年12月10日遭員警查獲，並經本院於99年6月8日以99年度
    訴字第74號判處有期徒刑1年10月，緩刑3年確定等情，業經
    被告於100年5月18日本院準備程序中及同年10月26日本院審
    理程序中供承在卷（見本院卷第37、140 頁），且有臺灣高
    等法院被告前案紀錄表、本院99年度訴字第74號判決書（見
    本院卷第6至7頁）、搜索扣押筆錄（見本院99年度訴字第74
    號所附警卷之搜索扣押筆錄）在卷可核。可知被告於98年12
    月10日前案遭查獲時，對持有本案槍枝主觀上之犯意及客觀
    上之行為，俱因遭查獲而中斷，其事後未交出本案槍枝而持
    有，應認係另行起意而再度實行犯罪，時間為自98年12日11
    日起至100年1月20日遭查獲止，與前案顯非屬同一案件，本
    院自應依法審究之，應予指明。
三、按槍、彈一經持有，犯罪即已成立，其後之持有為犯罪之繼
    續，而犯罪行為終了係至持有行為終止時，縱持有期間法律
    有所修正，亦應適用持有行為終止時之法律，並無新舊法比
    較適用之問題（最高法院99年度臺上字第627 號判決意旨參
    照）。又槍砲彈藥刀械管制條例於99年12月21日經立法院三
    讀修正通過，增訂第8條第6項之規定，並於100 年1月5日經
    總統以華總一字第09900358611號令公布，且於100年1月7日
    施行。新增訂之槍砲彈藥刀械管制條例第8條第6項規定：「
    犯第1項、第2項或第4 項有關空氣槍之罪，其情節輕微者，
    得減輕其刑。」此為因應司法院大法官會議98年12月25日公
    布之釋字第669 號解釋：「槍砲彈藥刀械管制條例第8條第1
    項規定：『未經許可，製造、販賣或運輸鋼筆槍、瓦斯槍、
    麻醉槍獵槍、空氣槍或第4條第1項第1 款所定其他可發射金
    屬或子彈具有殺傷力之各式槍砲者，處無期徒刑或5 年以上
    有期徒刑，併科新臺幣1 千萬元以下罰金。』其中以未經許
    可製造、販賣、運輸具殺傷力之空氣槍為處罰要件部分，不
    論行為人犯罪情節之輕重，均以無期徒刑或5 年以上有期徒
    刑之重度自由刑相繩，對違法情節輕微、顯可憫恕之個案，
    法院縱適用刑法第59條規定酌減其刑，最低刑度仍達2年6月
    以上之有期徒刑，無從具體考量行為人所應負責任之輕微，
    為易科罰金或緩刑之宣告，尚嫌情輕法重，致罪責與處罰不
    相對應。首揭規定有關空氣槍部分，對犯該罪而情節輕微者
    ，未併為得減輕其刑或另為適當刑度之規定，對人民受憲法
    第8條保障人身自由權所為之限制，有違憲法第23 條之比例
    原則，應自本解釋公佈之日起至遲於1 年屆滿時，失其效力
    。」查被告持有本案空氣槍之時間為自98年12日11日起至10
    0年1月20日止，業如上述，從而其本案犯行自得審酌可否適
    用槍砲彈藥刀械管制條例第8條第6項之規定，先予敘明。
四、核被告所為，係犯槍砲彈藥刀械管制條例第8條第4項之未經
    許可持有可發射金屬具有殺傷力之空氣槍罪。被告未經許可
    持有可發射金屬具有殺傷力之空氣槍，前後行為屬犯罪之繼
    續，為一犯罪行為。被告未經許可持有上開空氣槍，行為固
    屬可議，然遍觀全部卷證，尚查無其有持槍欲供自己或他人
    犯罪用之情事，且其供陳因喜好收藏及生存遊戲而持有上開
    空氣槍，是以本院認情節尚屬輕微，爰依槍砲彈藥刀械管制
    條例第8條第6項之規定減輕其刑。爰審酌被告有違反槍砲彈
    藥刀械管制條例之前科（見臺灣高等法院被告前案紀錄表）
    ，素行不佳，不知警惕，竟仍未經許可持有可發射金屬具殺
    傷力之空氣槍，對社會有潛在危險性，暨其動機、目的、智
    識程度、犯後尚知坦承犯行之態度等一切情狀，量處如主文
    所示之刑，並就罰金部分諭知易服勞役之折算標準，以示懲
    儆。扣案之空氣槍1 支（槍枝管制編號0000000000號），係
    屬違禁物，應依刑法第38條第1項第1款之規定宣告沒收。
五、按槍砲彈藥刀械管制條例第8條第1項製造可發射子彈具有殺
    傷力之槍枝罪之所謂「製造」，除初製者外，固尚包括改造
    在內，然所稱「製造」，謂將原不具有殺傷力之槍枝予以加
    工，致改變其原有性能、屬性，使成為可發射子彈具有殺傷
    力之槍枝言（最高法院98年度臺上字第2857號判決意旨參照
    ）。查被告雖於 100年1月20日警詢時、100年10月26日本院
    審理中供承：99年11、12月間，我以買來的非玩具用彈簧，
    裝至本案扣得之空氣槍，增加發射之聲音及舒適度等語（見
    警卷第4至7頁、本院卷第145 頁），然有關本案扣得之空氣
    槍是否原不具有殺傷力、有無因改裝彈簧始具有殺傷力等節
    ，被告並未為相關之自白。進者，本案未查獲改裝前原有之
    彈簧，是本院無從經由鑑定之方法，而比對本案扣得之空氣
    槍於改裝彈簧前後之殺傷力。至證人陳鈞琳雖於100年10 月
    26日本院審理中證稱：我有在奇摩拍賣網站經營龍捲風生存
    遊戲網頁，帳號是Ｚ000000000000 ，販賣之商品包括空氣槍
    ，而我賣的空氣槍均在臺灣法定單位面積動能內，並無殺傷
    力等語，然其於同日本院審理中亦證稱：我賣的空氣槍中，
    不包括口徑4.5mm 的，（經本院提示交易紀錄）我對這筆交
    易沒有印象，對被告這個人及他使用的帳號TSJK4168也都沒
    有印象等語（見本院卷第123至132頁）。從而本案扣得之空
    氣槍是否即係上開交易紀錄中證人陳鈞琳販賣予被告之槍枝
    ，尚有疑問，況且，證人陳鈞琳涉犯未經許可製造、販賣及
    持有可發射金屬具有殺傷力之空氣槍罪，業經臺灣桃園地方
    法院於99年8月19日以98年度訴字第565號判決有罪，有該判
    決書（見本院卷第109至119頁）及臺灣高等法院被告前案紀
    錄表（見本院卷第108 頁）在卷可佐，從而其所述販賣之空
    氣槍均無殺傷力乙情，顯有商榷餘地。職故，被告是否另犯
    未經許可製造可發射金屬具有殺傷力之空氣槍罪，綜觀本案
    全部卷證，尚難使通常一般之人均無懷疑而確信為真實，本
    院亦不能以推測或擬制之方法以為裁判基礎，是無從認定被
    告有未經許可製造可發射金屬具有殺傷力之空氣槍犯行，附
    此敘明。
據上論斷，應依刑事訴訟法第299條第1項前段，槍砲彈藥刀械管
制條例第8條第4項、第6項，刑法第11條、第42條第3項前段、第
38條第1項第1款，判決如主文。
本案經檢察官張立中、黃秀敏到庭執行職務。
中    華    民    國    100  年    11    月     11    日
                  刑事第四庭  審判長  法  官  黃鴻達
                                      法  官  梁昭銘
                                      法  官  曹庭毓
以上正本證明與原本無異。
如不服本判決應於收受送達後10日內向本院提出上訴書狀，並應
敘述具體理由。其未敘述上訴理由者，應於上訴期間屆滿後20日
內向本院補提理由書(均須按他造當事人之人數附繕本)「切勿逕
送上級法院」。
中    華    民    國   100    年    11    月    11    日
                                      書記官
槍砲彈藥刀械管制條例第8條第4項：
未經許可，持有、寄藏或意圖販賣而陳列第1項所列槍枝者，處3
年以上10年以下有期徒刑，併科新臺幣700萬元以下罰金。